臺灣臺北地方法院民事判決
111年度訴字第128號
原      告  日盛國際商業銀行股份有限公司

法定代理人  郭倍廷  


訴訟代理人  高凡晴  
            廖士賢  
被      告  李亞餘  


上列當事人間請求清償借款事件，本院於民國111年3月10日言詞
辯論終結，判決如下：
    主      文
一、被告應給付原告新臺幣壹拾捌萬伍仟零陸拾捌元，及自民國
    一○五年十二月二十八日起至清償日止，按年利率百分之八
    點八八計算之利息，暨自民國九十六年四月十一日起至清償
    日止，逾期在六個月以內者，按上開利率百分之十，逾期超
    過六個月者，按上開利率百分之二十計算之違約金，違約金
    最高連續收取期數為九期。
二、被告應給付原告新臺幣柒拾萬貳仟零陸拾壹元，及自民國一
    ○五年十二月二十八日起至清償日止，按年利率百分之九點
    九九計算之利息，暨自民國九十六年四月十一日起至清償日
    止，逾期在六個月以內者，按上開利率百分之十，逾期超過
    六個月者，按上開利率百分之二十計算之違約金，違約金最
    高連續收取期數為九期。　　
三、原告其餘之訴駁回。　　
四、訴訟費用由被告負擔百分之九十五，餘由原告負擔。
    事實及理由
壹、程序方面：
一、按當事人得以合意定第一審管轄法院，但以關於由一定法律
    關係而生之訴訟者為限；前項合意，應以文書證之，民事訴
    訟法第24條定有明文。經查，本件依原告與被告簽訂之消費
    性貸款約定書第20條約定，同意以本院為第一審管轄法院（
    見本院卷第19頁、第23頁），是本院就本件訴訟有管轄權。
二、按訴狀送達後，原告不得將原訴變更或追加他訴，但擴張或
    減縮應受判決事項之聲明者，不在此限，民事訴訟法第255
    條第1項第3款定有明文。經查，原告起訴時，關於第一、二
    項利息起息日之部分原聲明均請求：「自民國96年2月10日
    起」、關於第一、二項違約金之部分原聲明均請求：「自96
    年3月11日起至清償日止，逾期在6個月以內部分，按上開利
    率10％，逾期超過6個月部分，按上開利率20％計付違約金」
    ，嗣於111年2月18日具狀將第一、二項利息起息日均變更為
    「自96年3月10日起」；違約金部分均變更為「自96年4月11
    日起至清償日止，逾期在6個月以內部分，按上開利率10％，
    逾期超過6個月部分，按上開利率20％計付違約金，每次違約
    狀態最高連續收取期數為9期」（見本院卷第87頁），核均
    屬減縮應受判決事項之聲明，與前揭規定相符，應予准許。
三、被告經合法通知，未於最後言詞辯論期日到場，核無民事訴
    訟法第386條各款所列情形，爰依原告之聲請，由其一造辯
    論而為判決，合先敘明。
貳、實體方面：
一、原告主張：
㈠、被告於95年間依中華民國銀行公會會員辦理消費金融案件無
    擔保債務協商機制，向各參與協商之債權銀行達成分期還款
    協議。詎被告未依約清償下列款項，依前開協議書第3條規
    定，應回復原契約之約定辦理：
　⒈被告前於93年12月3日向伊借款新臺幣（下同）20萬元，約定
    借款期間自93年12月3日起至100年12月3日止，利息按年利
    率8.88％計付，並自撥款日起以每個月為一期，分84期依年
    金法按期平均攤還，如任一宗債務不依約清償或攤還本金，
    其債務視為全部到期，且於遲延還本或付息時，本金自到期
    日起、利息自約定繳息日起，除按上開約定利率計息外，逾
    期在六個月以內部分，按前開利率10％，逾期六個月以上者
    ，按前開利率20％計付違約金，合計尚欠185,068元及利息、
    違約金未清償。　
　⒉復於93年12月3日，被告又向伊借款75萬元，約定借款期間自
    93年12月3日起至100年12月3日止，利息按年利率9.99％計付
    ，並自撥款日起以每個月為一期，分84期依年金法按期平均
    攤還，如任一宗債務不依約清償或攤還本金，其債務視為全
    部到期，且於遲延還本或付息時，本金自到期日起、利息自
    約定繳息日起，除按上開約定利率計息外，逾期在六個月以
    內部分，按前開利率10％，逾期六個月以上者，按前開利率2
    0％計付違約金，合計尚欠702,061元及利息、違約金未清償
    。
㈡、被告於前開95年間成立債務協商後，曾陸續還款，最後一次
    還款紀錄為96年4月4日，此一部清償屬對於全部債務即前述
    兩筆借款之承認，應已生中斷時效之效果，原告於110年12
    月27日提起本件訴訟時，並未罹於時效等語。
㈢、爰依消費借貸之法律關係提起本件訴訟，並聲明：⒈被告應給付原告185068元，及自96年3月10日起至清償日止，按年利率百分之8.88計算之利息，暨自96年4月11日起至清償日止，逾期在六個月以內者，按上開利率百分之10，逾期超過六個月者，按上開利率百分之20計算之違約金，每次違約狀態最高連續收取期數為9期；⒉被告應給付原告702061元，及自96年3月10日起至清償日止，按年利率百分之9.99計算之利息，暨自96年4月11日起至清償日止，逾期在六個月以內者，按上開利率百分之10，逾期超過六個月者，按上開利率百分之20計算之違約金，每次違約狀態最高連續收取期數為9期。
二、被告未於最後言詞辯論期日到場，惟據其以前之答辯略以：
    兩造間之兩筆借款期間均為93年12月至100年12月止，雖兩
    造曾於95年12月11簽訂債務協商機制協議書，惟被告未依該
    協議書清償即應回復原契約辦理，且原告於110年12月16日
    起訴，已超過15年未向被告請求，原告請求權時效已消滅。
    而違約金債權與主債權有從屬關係，既主債權請求權已罹於
    時效而消滅，違約金債權亦應隨同消滅。再依民法第126條
    規定，利息請求權之時效為5年，伊亦得拒絕利息給付等語
    資為置辯。並聲明：原告之訴駁回。
三、本院之判斷：
㈠、經查，原告主張之事實，業據提出協議書、無擔保債務明細
    表、消費性貸款約定書、台幣客戶基本資料、放款帳務明細
    查詢、轉催呆查詢、現欠數額表等為證（見本院卷第13至31
    頁、第33至35頁），互核相符，堪信原告之主張屬實。
㈡、按請求權，因15年間不行使而消滅；利息、紅利、租金、贍
    養費、退職金及其他1年或不及1年之定期給付債權，其各期
    給付請求權，因5年間不行使而消滅；消滅時效，自請求權
    可行使時起算；消滅時效，因承認而中斷；時效中斷者，自
    中斷之事由終止時，重行起算；時效完成後，債務人得拒絕
    給付，民法第125條前段、第126條、第128條前段、第129條
    第1項第2款、第137條第1項、第144條第1項分別定有明文。
    再違約金係為賠償因遲延清償金錢債務所生之損害而為約定
    者，僅於債務人給付遲延時，債權人始得請求給付，該違約
    金並非基於一定法律關係而定期反覆發生之債權，非民法第
    126條所定定期給付債權，而無該條短期時效之適用（最高
    法院104年度台上字第79號判決意旨參照）。準此：
　⒈被告雖辯稱上開借款皆成立於93年12月3日，縱其於95年間曾
    簽訂債務協商，然其本金、利息及違約金自原告起訴狀繕本
    送達被告時，均已逾15年，是原告上開請求權均因罹於時效
    而消滅云云。惟觀之原告提出之協議書、無擔保債務明細表
    、台幣客戶基本資料、放款帳務明細查詢等件（見本院卷第
    13至15頁、第25至27頁）所呈，被告於本件2筆借款債權時
    效完成前，曾與原告及其他債權人協商並達成還款協議，核
    已對前開債務承認，而生中斷時效之效力，且被告猶於96年
    4月4日對前開2筆借款為最後還款行為，則時效應以最後還
    款日即96年4月4日起重新起算，則其距本件原告起訴日即11
    0年12月27日（見本院卷第7頁）止，尚未逾15年，被告此部
    分本金及違約金所為之時效抗辯，尚非可採。
　⒉承上所述，本件2筆借款債權利息部分，因原告於110年12月2
    7日始向法院起訴，且未提出該等借款利息有何時效中斷事
    由，依前揭規定，於超過5年之利息請求權部分，即因罹於
    時效而消滅。從而，原告得請求前開2筆借款債權之利息，
    應自105年12月28日開始計算，其逾此部分之利息，因被告
    就此等遲延利息已為時效之抗辯，從而自得拒絕此部分之給
    付。　　
㈢、綜上所述，原告依消費借貸之法律關係，請求被告給付如主
    文第一、二項所示之本金、利息、違約金之範圍內，為有理
    由，應予准許。逾此部分之請求，則無理由，應予駁回。
四、本件事證已臻明確，兩造其餘攻擊防禦方法，經本院審酌後
    認均不足以影響判決之結果，爰不另贅論，附此敘明。
五、據上論結，本件原告之訴為一部有理由、一部無理由，依民
    事訴訟法第385條第1項前段、第79條、第87條第1項，判決
    如主文。
中　　華　　民　　國　　111 　年　　3 　　月　　25　　日
                  民事第二庭    法　官　蔡英雌
以上正本係照原本作成。
如對本判決上訴，須於判決送達後20日內向本院提出上訴狀。如
委任律師提起上訴者，應一併繳納上訴審裁判費。
中　　華　　民　　國　　111 　年　　3 　　月　　25　　日
                                書記官  霍薇帆